【裁判字號】    89,交聲,22
【裁判日期】    890512
【裁判案由】    聲明異議
【裁判全文】
臺灣臺中地方法院交通事件裁定                      八十九年度交聲字第二二號
    原處分機關  交通部公路局台中區監理所
    受處分人即
    異  議  人  甲○○
右列受處分人因違反道路交通管理處罰條例案件，對於交通部公路局台中區監理所民
國八十九年一月三日所為之裁決（中監違駕字第60-H00000000號），聲明異議，本院
裁定如左：
        主  文
原處分關於異議人無照駕駛，處罰鍰新台幣陸仟元，逾期處壹萬貳仟元部份撤銷。
甲○○汽車駕駛人，駕駛車輛未隨身攜帶駕駛執照，處罰鍰新台幣參佰元。
異議人其餘之異議駁回。
        理  由
一、本件原處分機關以：本案係臺中縣警察局烏日分局於民國（下同）八十八年十一
    月二十七日以中縣警交字第H00000000號違規通知單，舉發受處分人甲○○駕駛
    車牌號碼ＮＴ－○一八○號（該號牌已於八十五年十月十一日註銷）之自小客車
    「無照駕駛」及「未領號牌行駛公路」，並移送台中區監理所。按汽車駕駛執照
    為駕駛汽車之許可憑證，而汽車牌照則為行車之許可憑證，道路交通安全規則第
    五十條第一項、第八條分別定有明文。因異議人於應到案日期前到案，遂裁處異
    議人甲○○新台幣九千六百元，逾期裁處一萬九千二百元等語。
二、異議人即受處分人甲○○則以：當時伊的車子車燈亮著，引擎開著，車子在原地
    不動，並還在白線外，而二位警員就要伊出示駕照，並因伊的車子未懸掛車牌，
    將開罰單予伊，且警員拿棒子欲打伊並強制押伊至烏日分局，伊於烏日分局即出
    示駕照後，警員仍開罰單予伊，然伊當時並未開始駕駛汽車，且車輛並未跨越快
    車道而達行駛狀態，罰單所載違規地點台中縣烏日鄉○○路五八二號前亦係錯誤
    而應係四九二號，伊並未違規行駛，異議人自不受本件之處罰云云，爰依法聲明
    異議。
三、異議駁回部份：
  (一)按汽車牌照受註銷處分者，由公路監理機關逕予登記註銷，且經註銷牌照之汽車
    重行申領牌照時，應繳異動登記書或牌照註銷處分書及原領牌照登記書車主聯，
    又汽車牌照為行車之許可憑證；未領用牌照行駛者，處汽車所有人一千二百元以
    上二千四百元以下罰鍰，道路交通安全規則第三十三條第二項、第四項、第八條
    ，道路交通管理處罰條例第十二條第一項第一款分別定有明文。
  (二)本件受處分人甲○○於八十八年十一月二十七日晚間九時三十分許，在台中縣烏
    日鄉○○路五八二號前，確有未領牌照駕駛車輛之事實，有台中縣警察局烏日分
    局中縣警交字第H00000000號舉發違反交通管理事件通知單、台中區監理所交通
    事件裁決所裁決書各一件附卷可稽，並經當場舉發之警員陳和順於本院調查時證
    述綦詳，據其證述：「…當時他車子已斜一邊，因他車子未懸掛車牌，所以我們
    才將他攔下，他當時身上都未帶任何證件，後來才請他的女兒回家拿車籍資料來
    。」等語，且前揭車輛之ＮＴ－○一八○號車牌，已於八十五年十月十一日註銷
    等情，業據受處分人自承在卷。其次，異議人雖辯稱；伊車子還沒有行駛，引擎
    發動，正要行駛，伊有駕照云云。惟受處分人於烏日分局接受警員訊問時陳稱：
    伊正開燈並左轉要進入車道，警員攔伊，伊才退回路邊等語，核與其於本院調查
    時供稱：當時伊車子未懸掛車牌，已斜一邊，大燈亮著等語情節相符，足徵受處
    分人確已達行駛狀態，且受處分人迄今未重行申領牌照，則其未領用牌照行駛而
    為警攔截之事實，應堪認定。綜上所述，異議人事後翻異其詞，無非卸責飾詞，
    亦無足採。從而，此部份原處分機關援引上開規定，裁處受處分人罰鍰新台幣三
    千六百元，逾期裁處罰鍰新台幣七千二百元，並無不當，此部分異議為無理由，
    應與駁回。
四、異議撤銷部份：
  (一)按汽車駕駛人，駕駛車輛未隨身攜帶駕駛執照者，處一百元以上二百元以下罰鍰
    ，並責令補辦登記、補照、換照、或禁止駕駛，道路交通管理處罰條例第二十五
    條第三款分別定有明文。
  (二)經查，本件受處分人甲○○於前揭時地，未攜駕照駕車之事實，雖舉發之警員陳
    順和於本院調查時證稱：「…他當時身上都未帶任何證件，後來才請他的女兒回
    家拿車籍資料來。」等語，惟查受處分人確領有駕駛執照一節，已據受處分人於
    烏日分局接受訊問時陳稱：經伊的女兒回家請伊的妻子拿取駕照予受處分人等語
    ，有該警訊筆錄乙份附卷足稽，復有受處分人所呈駕照影本一紙在卷可憑，足見
    受處分人並非未考領駕駛執照，僅係未隨身帶駕駛執照駕車，即其仍係領有駕
    駛執照之人。而原處分機關依據道路交通管理處罰條例第二十一條第一項第一款
    之規定，裁處受處分人罰鍰新台幣六千元，逾期裁處罰鍰新台幣一萬二千元，固
    非無見，然依前所述，受處分人係領有駕駛執照之人，僅駕駛車輛未隨身攜帶駕
    駛執照，是此部分原處分機關未予詳查，遽予裁處，尚有未洽，爰將原處分此部
    分撤銷，另依據道路交通管理處罰條例第二十五條第三款規定，為受處分人新台
    幣三百元罰鍰之諭知。
五、據上論斷，應依道路交通案件處理辦法第十九條、第二十條前段，裁定如主文。
中      華      民      國  八十九    年      五      月     十二     日
                                    臺灣臺中地方法院交通法庭
                                        法  官  夏  一  
右正本證明與原本無異。
如不服本裁定應於送達後五日內向本院提出抗告狀。
                                        書記官
中      華      民      國    八十九    年      五      月     十二     日


司法院資訊處製作；財團法人民間司法改革基金會備份。
